臺灣高等法院臺南分院刑事判決　　　　　　　九十一年度上訴字第八七五號　　Ｃ
　　　上　訴　人　臺灣嘉義地方法院檢察署檢察官
　　　被　　　告　庚　○　○
右上訴人因被告違反水利法等案件，不服臺灣嘉義地方法院八十九年度易字第八六五
號中華民國九十一年六月六日第一審判決（起訴案號：臺灣嘉義地方法院檢察署八十
九年度偵字第四五五號），提起上訴，本院判決如左：
      主      文
上訴駁回。
      理      由
一、公訴意旨略以：庚○○係坐落於嘉義縣大林鎮○○○段二七七之一號土地（屬於
    行水區）之所有權人，與乙○○、甲○○、丁○○、戊○○等五人，基於共同犯
    意聯絡，明知未經主管機關之許可，委由乙○○，以每日新台幣捌仟元及不詳之
    代價，僱請甲○○、丁○○、戊○○等三人，於民國（下同）八十八年十二月四
    日晚上七時許，由甲○○駕駛Ｈ１ＴＡＣＨ牌挖土機，丁○○、戊○○分別駕駛
    ＷＢ八九八號、八Ｊ六六九號大卡車，在上開屬於行水區之上開土地內，擅採砂
    石、私開水道，因而損害管理機關經濟部水利處第五河川局及公眾之權利，於同
    日晚上七時三十分許，在上開土地為警當場查獲。因認渠等共同犯水利法第七十
    八條第一項第三款、第九十二條之一第一項中段之罪嫌。
二、按犯罪事實應依證據認定之，無證據不得推定其犯罪事實。又不能證明被告犯罪
    者，應諭知無罪之判決，刑事訴訟法第一百五十四條、第三百零一條第一項分別
    定有明文。又事實之認定，應憑證據，如未能發現相當證據，或證據不足以證明
    ，自不能以推測或擬制之方法，為裁判基礎（最高法院四十年臺上字第八十六號
    判例參照）。又認定不利於被告之事實，須依積極證據，苟積極證據不足為不利
    於被告事實之認定時，即應為有利於被告之認定，更不必有何有利之證據，最高
    法院三十年上字第八一六號著有判例。次按主管機關為保護水道，應禁止在行水
    區內擅採砂石、堆置砂石或傾倒廢土；違反水利法第七十八條第一項各款情形之
    一者，除通知限期回復原狀、清除或廢止違禁設施外，處六千元以上三萬元以下
    罰鍰；因而損害他人權益者，處三年以下有期徒刑、拘役或科或併科四千元以上
    二萬元以下罰金；致生公共危險者，處五年以下有期徒刑，得併科六千元以上三
    萬元以下罰金，水利法第七十八條第一項第三款、第九十二條之一第一項均定有
    明文。然縱使在行水區內擅採砂石，倘未因而損害他人權益，尚難以該罪相繩。
三、查被告庚○○委託被告乙○○，以每日捌仟元及不詳之代價，僱請甲○○、丁○○、戊○○等三人，於八十八年十二月四日晚上七時許，由甲○○駕駛Ｈ１ＴＡ
    ＣＨ牌挖土機，丁○○、戊○○分別駕駛ＷＢ八九八號、八Ｊ六六九號大卡車，
    在上開土地開採及載運砂石，並約定以開採所得之砂石，作為乙○○僱工開採之
    對價，並於同日晚上七時三十分許，在上開土地為警當場查獲之事實，固所是認
    ，然一致否認違反水利法犯行，被告庚○○辯稱：伊為整地種植作物，才委託乙○○僱請卡車司機或挖土機工人整理上開土地等語。被告乙○○辯稱：伊是替庚○○找人來整地，沒有將砂石運出去云云。甲○○辯稱：當天晚上七點多開始挖
    ，七點半警察就來阻止。被告丁○○供稱：伊只裝一車而已。被告戊○○辯稱：
    伊還沒有裝載，其事先有問過乙○○，他說這是合法的等語。足堪認定被告庚○○、乙○○、甲○○、丁○○、戊○○等五人未經主管機關同意，而有擅自開採
    砂石之行為。而上開土地屬於河川行水區，土地範圍甚廣，幾乎遍佈於水道治理
    計劃線、水道治理計劃用地範圍線之內，有溪河川圖籍第十號一份附於警卷可佐
    ，而被告庚○○身為該地之所有權人及實際使用人數十年，自知之甚稔。是以，
    被告庚○○、乙○○、甲○○、丁○○、戊○○在上開屬於河川行水區之土地擅
    自開採砂石之事實，堪予認定。
四、惟依本案卷證資料所示，八十八年十二月四日經警方當場查獲時，僅有一台大貨
    車載運砂石，而八十八年十二月九日再次勘查現場時，開挖之面積僅約五十公尺
    長、寬五十公尺、深零點八米，客觀上尚難認有何具體損害之虞；又照目前查獲
    之數量及程度，深度尚未達地下水層，不會產生公共危險，從未有民眾檢舉發生
    何事故或水道有何改變，因河川已開始整治，所以沒有產生損害，而且河道沒有
    改變等情，業據證人即經濟部水利處第五河川局註衛警察丙○○、該局管理課正
    工程師蘇明東、柳溝派出所主管許武忠、該所警員袁朝科，先後於八十九年十月
    十二日、八十九年十一月九日，在原審調查時，均證述稽詳（見原審卷第六十、
    六十一頁及九十一、九十二頁筆錄）。嗣證人即經濟部水利處第五河川局駐衛警
    察丙○○及嘉義縣大林鎮公所職員己○○於本院調查時仍為相同之陳述。況被告
    庚○○、乙○○、甲○○、丁○○、戊○○等人自八十八年十二月四日遭查獲擅
    採砂石迄今已二年多，歷經長時間之梅雨季節及暴風雨季節，從未見該地河川造
    成任何損害，是以，被告庚○○、乙○○、甲○○、丁○○、戊○○在上開屬於
    河川行水區之土地擅自開採砂石雖有違規，然僅屬行政罰之範圍，尚未該當「因
    而損害他人權益」之要件，自難以水利法第七十八條第一項第三款、第九十二條
    之一第一項中段之罪責相繩。此外，復查無其他積極證據足以證明被告庚○○、
    乙○○、甲○○、丁○○、戊○○涉犯檢察官此部分起訴之犯行，不能證明被告
    等犯罪，原審因予諭知被告庚○○、乙○○、甲○○、丁○○、戊○○無罪之判
    決，核無不合，檢察官上訴意旨，仍執前詞，就原判決已說明之論據，任意指摘
    原判決不當，並無可取，為無理由，應予駁回。
據上論結，應依刑事訴訟法第三百六十八條，判決如主文。
本案經檢察官曾銘芳到庭執行職務。
中    華    民    國      九十一      年      八      月    三十        日
                                  臺灣高等法院臺南分院刑事第三庭
                                      審判長法官  黃    崑    宗
                                            法官  莊    俊    華
                                            法官  林    勝    木
右正本證明與原本無異。
如不服本判決，應於判決送達後十日內向本院提出上訴狀，其未敘述理由者並應於提
出上訴狀後十日內向本院補提理由書（應附繕本)。
                                      法院書記官  吳    秋    賢
中    華    民    國      九十一      年      九      月      二        日
